【裁判字號】    95,交訴,42
【裁判日期】    950831
【裁判案由】    過失致死等
【裁判全文】
臺灣嘉義地方法院刑事判決              95年度交訴字第42號
公  訴  人  臺灣嘉義地方法院檢察署檢察官
被      告  甲○○  26歲民.
                    （
上列被告因過失致死等案件，經檢察官提起公訴（95年度偵字第
2202號），本院判決如下：
    主  文
甲○○犯過失致人於死罪，處有期徒刑柒月；又犯肇事致人死亡
逃逸罪，處有期徒刑拾月。應執行有期徒刑壹年肆月。
    事  實
一、甲○○係越南國籍人，為盧雲瑛向行政院勞工委員會申請聘
    僱之外籍監護工，已於民國93年1月10日離開工作場所未歸
    ，其未領有駕駛執照，仍於95年3月5日15時30分許，騎駛向
    友人林志忠借用之車牌號碼G83-808號重型機車，沿嘉義縣
    民雄鄉○○○○路由南往北行駛，於同日15時45分許途經該
    公路260.3公里處（即民雄鄉○○村○○路○段265號前）對
    向分向島缺口處欲左轉迴車時，本應注意汽車（包括機器腳
    踏車）迴車前，應暫停並顯示左轉燈光或手勢，看清無來往
    車輛，並注意行人通過，始得迴轉，而當時天候晴、日間自
    然光線、柏油路面、路面乾燥、無缺陷、無障礙物，視距良
    好，是天氣及路況均良好，並無不能注意之情事，竟未暫停
    讓對向往來車輛先行，即貿然左轉迴車，適有謝茂松飲酒後
    仍騎駛車牌號碼OQI-397號重型機車沿上開公路由北往南方
    向行經該處，疏未注意車前狀況，且未減速反超速行駛，致
    見狀煞閃不及，2車發生擦撞，甲○○及謝茂松均倒地，謝
    茂松因而頭部外傷暨顱腦重創。詎甲○○明知車禍肇事，非
    但未察看謝茂松之傷勢及施以救助或其他必要措施，竟基於
    車禍肇事逃逸之故意，隨即起身騎駛機車離去，雖將該車輛
    返還林志忠並告知肇事情節，然要求林志忠協助其前往臺北
    。嗣因目擊者劉獻章記下甲○○所騎肇事機車車牌號碼後三
    碼報警處理，經警依據肇事機車斷裂遺留在場之右後視鏡，
    復調閱路口監視錄影畫面尋得肇事機車比對擦撞痕跡，並透
    過車籍資料輾轉查訪林志忠，警方遂得悉係甲○○所騎駛肇
    事，稍後甲○○始偕林志忠投案。而謝茂松雖經緊急送往財
    團法人嘉義基督教醫院（下稱嘉義基督教醫院）救治，惟仍
    因前揭頭部外傷併顱腦損傷之重創，已於同日下午4時12 分
    到院前死亡。
二、案經謝茂松之子乙○○告訴及嘉義縣警察局民雄分局報請臺
    灣嘉義地方法院檢察署檢察官相驗後自動檢舉偵查起訴。
    理  由
一、訊據被告甲○○對於上開時地與被害人謝茂松發生車禍，被
    害人因該車禍倒地致頭部外傷併顱腦損傷之重創，送醫急救
    前即不治死亡，以及其未停留在場等事實，均供認不諱，惟
    矢口否認有何過失致人於死及肇事逃逸犯行，辯稱：車禍之
    發生係因被害人酒醉駕車且超速行駛所致，伊於左轉迴車時
    確實有注意往來車輛；又伊於車禍發生後，因本身係越南人
    ，中文能力不佳，是以駕車前往伊友人林志忠住處請求協助
    ，並無逃逸犯意云云。
二、經查：
  (一)被告過失致人死亡事實部分：
    被告於上揭時地與被害人發生車禍乙節，業據其供承在卷
    ，核與卷內道路交通事故調查報告表、現場圖、現場照片、
    車損照片，及被告所騎駛之機車右後視鏡1只扣案可憑，至
    堪認定。按汽車迴車前，應暫停並顯示左轉燈光或手勢，
    看清無來往車輛，並注意行人通過，始得迴轉，道路交通安
    全規則第106條第5款定有明文。被告於該分向島缺口處迴轉
    時，自應先暫停待直行車先行，並注意有無往來車輛及行人
    後始得迴轉。查本件肇事地點為設有分向島之雙向六線道及
    慢車道之路段，肇事地點在分向島缺口處等情，有道路交通
    事故調查報告表可稽，而車禍之發生，亦據目擊證人劉獻章
    於偵查中證述：「我開車離他們約50公尺的距離，我是直行
    」、「我看到是有台機車要左轉、1台機車直行，左轉車撞
    到直行車，那台左轉的車已經轉方向，轉的有點斜度，還沒
    有轉過去」等語明確（見相驗卷第51頁），是被告於行經分
    向島缺口處，倘注意有無往來車輛後始迴轉，顯即可避免本
    件車禍之發生。而依卷內之道路交通事故調查報告表所載，
    本件肇事時、地之天候、路況如事實欄所載，均屬良佳，並
    無不能注意之情事，被告卻疏於注意，貿然迴轉，因而肇事
    ，自應負過失之責。本院參酌本件車禍先後送臺灣省嘉雲區
    車輛行車事故鑑定委員會、臺灣省車輛行車事故鑑定覆議鑑
    定委員會鑑定之意見（見偵卷第22至24頁；本院卷第33至34
    頁），以後者併考量被害人所駛機車遺留現場長距離之刮地
    痕，認被害人未注意車前狀況，未減速反超速行駛，與被告
    前揭過失同為肇事因素，核同本院之心證，堪予憑採。被害
    人行經上開肇事路段，酒後駕車【被害人眼球液經送法務部
    法醫研究所以頂空氣相層析分析法檢測結果，含酒精142mg/
    dl（即0.142%），有法務部法醫研究所95年4月4日09500013
    66號函在卷可稽（見相驗卷第73頁）】，因而有前述之疏失
    ，就車禍之發生，同有可歸責之過咎，惟本件車禍既係緣由
    被告之上開過失行為所併合肇致，被告仍難辭過失之責任。
    又被害人確因本件車禍致頭部外傷併顱腦損傷，於送醫前
    不治死亡等情，有嘉義基督教醫院診斷證明書1紙附卷可按
    （見相驗卷第27頁），並經臺灣嘉義地方法院檢察署檢察官
    督同法醫相驗屬實，製有相驗筆錄、相驗屍體證明書及驗斷
    書附卷足憑。而被告就本件車禍之發生，確有上開過失，已
    如前述，被害人亦因本件車禍而死亡，被告之過失行為與被
    害人死亡間自具有相當因果關係，是被告過失致死犯行足堪
    認定。
  (二)被告肇事逃逸事實部分：
    被告於發生車禍後，明知肇事，仍旋即駛離現場乙情，為被
    告所供承不諱，核與目擊證人劉獻章證述之情節相符，洵堪
    認定。至被告雖辯稱伊係因中文能力不佳，方駛離現場找朋
    友幫忙云云，然查：依被告於偵查中供承：「我跟他（指
    林志忠）講我現在很害怕想回臺北找我姐朋友幫忙」等語（
    見相驗卷第50頁背面）；證人林志忠於警詢時證稱：「在95
    年3月5日15時30分許她（指被告）向我說要借車騎去買東西
    ，在同日16時15分許將車子送還給我，有告訴我她跟人家相
    撞，她對我說她很害怕想回台北，我告訴她要面對現實，在
    他考慮之後叫我陪她一起向警方投案」（見相驗卷第17頁）
    、在偵查中證稱：「她剛回來時很害怕，一直趕著要去臺北
    ，沒有提到要如何處理本件車禍」等語（見相驗卷第51頁背
    面），被告車禍後離開現場前往林志忠住處，乃因肇事後害
    怕，意欲前往臺北，並無任何救助或報警之意，被告辯稱其
    離開現場係為找林志忠協助處理云云，不足憑採。且被告
    與被害人發生車禍時，其旁有路人即證人劉獻章在場，被告
    卻不顧劉獻章阻擋，旋即駕車逃逸等情，業據證人劉獻章迭
    於警詢時證稱：「當時我駕車經過該處，看見1名女子騎乘
    機車與另1名男子發生車禍，雙方均人車倒地受傷，而該女
    子趕緊將車輛牽起來，然後發動逃逸，我趕緊從後追逐，並
    設法記下車號」（見相驗卷第14頁）、偵查中結證稱：「他
    們兩個倒地後，我下車，那位小姐牽起機車，點車3、4次後
    ，我叫她不要騎車，她還是騎走了，我趕緊記下她的車牌號
    碼，前面字母看不清楚，只記到808」等語明確（見相驗卷
    第51頁）。而被告向林志忠借用之重型機車車牌號碼末3碼
    確為808乙情，有車輛照片可稽，復為被告所供承不諱，則
    該證人倘非目擊被告於車禍後騎乘機車離去，豈有能記下車
    牌號碼之理？被告辯稱肇事後其旁並無路人云云，亦無足採
    信。被告雖以其中文能力能力不佳，只好找熟識朋友協助
    云云置辯。然查，被告於警詢、偵查及本院審理時，均無需
    通譯，而充分具備陳述、答辯之能力，有各該筆錄可稽。且
    被告於本院審理時應答如流，中文語言能力頗佳等情，業據
    本院審理時當庭勘驗明確，有審判筆錄可按（見本院卷第49
    、50頁）。又被告自91年12月2日來臺後未回越南，其曾見
    過救護車及警車，亦知悉報案電話為110及119等情，亦均為
    其所自承（見相驗卷第50頁背面）。則肇事地點既有路人在
    旁，被告復具備相當之中文能力，且對於肇事後如何求助、
    報警乙情均甚明瞭，竟未尋求任何協助，旋即駕車離去，其
    逃逸犯意彰然明甚。
  (三)綜上所述，本件事證明確，被告過失致人於死及肇事逃逸犯
    行堪予認定，應依法論科。
三、核被告所為，係犯刑法第276條第1項過失致人於死罪，其未
    領有駕駛執照，為其供承在卷，案發時係無駕駛執照，堪予
    認定。其無照駕車，因而致人受傷，依法應負刑事責任，所
    犯過失致人於死罪應依道路交通管理處罰條例第86條第1項
    加重其刑。又其於肇事後駕車逃逸，係犯同法第185條之4肇
    事致人死亡逃逸罪。被告所犯上開2罪，犯意各別、行為互
    殊，應分別論罪，併合處罰。爰審酌被告與被害人雙方對於
    本件車禍發生之過失程度、被告過失行為造成被害人死亡之
    危害，兼衡被告係高中畢業之智識程度、並無前科之素行，
    以及被告車禍後即行逃逸，事後復否認犯行，且未賠償被害
    人家屬等一切情狀，分別量處如主文所示之刑，並定其應執
    行之刑【被告行為後，刑法關於定應執行刑之規定，業於94
    年2月2日修正公布，95年7月1日施行（下稱新法；修正前刑
    法下稱舊法），屬科刑規範事項之變更，影響刑罰之法律效
    果。舊法第51條第5款「宣告多數有期徒刑者，於各刑中之
    最長期以上，各刑合併之刑期以下，定其刑期，但不得逾20
    年」之規定，修正為新法第51條第5款「宣告多數有期徒刑
    者，於各刑中之最長期以上，各刑合併之刑期以下，定其刑
    期，但不得逾30 年」，新法施行後，應依新法第2條第1項
    之規定，適用最有利於行為人之法律（最高法院95年第8次
    刑事庭會議決議參照）。比較新舊法結果，舊法顯然較有利
    於被告，故應依新法第2條第1項前段規定，適用修正前刑法
    第51條第5款規定，定其應執行刑】。
據上論結，應依刑事訴訟法第299條第1項，刑法第11條、第2條
第1項前段、第276條第1項、第185條之4、（修正前）第51條第5
款，道路交通管理處罰條例第86條第1項，罰金罰鍰提高標準條
例第1條前段，判決如主文。
本案經檢察官邱美英到庭執行職務。
中    華    民    國    95    年    8     月    31    日
                  交通法庭  審判長法  官  蔡憲德
                                  法  官  吳育霖
                                  法  官  鄧晴馨
上列正本證明與原本無異。
如不服本判決，應於判決送達後10日內向本院提出上訴狀（應附
繕本）。告訴人或被害人如對於本判決不服者，應具備理由請求
檢察官上訴，其上訴期間之計算係以檢察官收受判決正本之日期
為準。
中    華    民    國    95    年    8     月    31    日
                                  書記官  陳慶時
附錄本案論罪科刑法條：
刑法第276條第1項
  因過失致人於死者，處2年以下有期徒刑、拘役或2千元以下罰
  金。
刑法第185條之4
  駕駛動力交通工具肇事，致人死傷而逃逸者，處6月以上5年以
  下有期徒刑。


司法院資訊處製作；財團法人民間司法改革基金會備份。
